【裁判字號】    95,訴,4022
【裁判日期】    950830
【裁判案由】    侵權行為損害賠償
【裁判全文】
臺灣臺北地方法院民事判決              95年度訴字第4022號
    原      告  甲○○
    訴訟代理人  林蓓玲律師
    被      告  乙○○
    訴訟代理人  李宗益律師
    複  代理人  陳建榮律師
上列當事人間請求侵權行為損害賠償事件，經本院刑事庭移送前
來，本院於中華民國95年8月23日言詞辯論終結，判決如下：
    主      文
被告應給付原告新臺幣壹佰肆拾貳萬伍仟捌佰玖拾壹元及自民國
九十四年六月十五日起至清償日止，按週年利率百分之五計算之
利息。
原告其餘之訴駁回。
訴訟費用由被告負擔四分之三，餘由原告負擔。
本判決於原告以新臺幣肆拾捌萬元供擔保後，得假執行。但被告
如以新臺幣壹佰肆拾貳萬伍仟捌佰玖拾壹元為原告供擔保後，得
免為假執行。
原告其餘假執行之聲請駁回。
    事實及理由
一、原告起訴主張：被告於民國93年7月20日駕駛車號2T-8718自
    用小客車，沿台北縣新店市○○路由北往南方向行駛，途經
    門牌號碼141號前欲倒車為路邊停車時，原應注意汽車倒車
    時應顯示倒車燈光或手勢後，謹慎緩慢為之，並應注意其他
    車輛及行人，竟疏未注意後方動態，致撞及已穿越馬路之原
    告，原告因而倒地而受有右側股骨頸骨折之傷害。原告受傷
    後就醫支出醫藥費新台幣（下同）30,955元，前往醫院診療
    支出交通費1,600元，又原告因本件車禍事故受傷，在93年7
    月20日至同月28日住院期間支出看護費16,000元；因出院後
    仍須人長期照顧，於93年7月29日至同年11月28日由聘請台
    籍看護支出費用132,000元；自93年11月29日起改聘外籍看
    護，以每月薪資25,438元計算，三年共須支付915,768元。
    而原告因本件事故施行手術，罹病率增加、行動受限，身心
    遭受極大痛苦，依法請求慰撫金800,000元，合計被告應負
    損害賠償為1,896,323元。為此依侵權行為之法律關係，提
    起本訴。並聲明：(一)被告應給付原告1,896,323元，及自起
    訴狀繕本送達翌日起至清償日止，按年息百分之五計算之利
    息。(二)願供擔保，請准宣告假執行。
二、被告則以：被告於93年7月20日駕車肇禍，致原告受有骨折
    之傷害，被告固應負損害賠償責任，被告積極協助原告向系
    爭車輛之承保公司即國華產物保險股份有限公司申請理賠，
    惟囿於該公司遭強制停業，理賠事宜由金融監督管理委員會
    交由受告知人龍平安產物保險股份有限公司處理，致未能即
    時與原告達成和解。本件原告主張之醫藥費、交通費、住院
    期間與聘請台籍看護支出看護費之請求，被告均同意賠償。
    至原告請求外籍看護部分，被告雖同意三年期間為必要，然
    原告計算基礎薪資過高。又原告請求慰撫金數額亦過高。況
    原告未走行人穿越道穿越建國路致生本件車禍，原告亦與有
    過失等語置辯。並聲明：(一)駁回原告之訴及假執行之聲請。
    (二)如受不利之判決，願供擔保請准宣告免假執行。
三、原告主張被告於93年7月20日駕駛2T-8718自用小客車，過失
    撞及穿越馬路之原告，原告因而受有右側股骨頸骨折之傷害
    之事實，為兩造所不爭執，復有台灣省台北縣區車輛行車事
    故鑑定委員會鑑定意見書在卷可稽。而被告因本件車禍事故
    ，刑事部分涉犯過失傷害罪，業經判決有期徒刑二月，並得
    易科罰金確定在案，亦有台灣台北地方法院檢察署94年度調
    偵字第123號起訴書、台灣高等法院95年度交上易字第24 號
    刑事判決在卷可憑，復經調閱該刑事歷審卷宗核對無訛。次
    查原告主張因本件車禍事故受傷，支出醫藥費30,955元、交
    通費1,600元，於93年7月20日至同月28日住院期間支出看護
    費16,000元，另出院後在93年7月29日至11月28日聘請台籍
    看護支出看護費132,000元等事實均為被告所不爭執，並有
    醫療費明細表一紙、單據七紙、交通費明細表、聯合看護中
    心證明單、台籍看護薪資表在卷可稽，是此部分事實亦堪認
    定。惟原告主張自93年11月29日起仍須他人看護，以照顧生
    活起居，請求三年看護費915,768元，另請求慰撫金800,000
    元等情，被告則僅同意原告請求看護費期間三年為必要，辯
    稱原告請求之看護費與慰撫金均屬過高等語，則本件應予審
    究之爭點，厥為原告請求之外籍看護費與慰撫金是否過高？
    被告應負損害賠償範圍為何？茲分述如下：
  (一)原告主張因本件車禍事故，致須他人照料其生活起居，因獨
    子在國外，乃聘請外籍勞工照顧，每月支付外籍勞工薪資共
    25,438元，包括基本工資15,840元、加班費2,112元、安定
    基金費2,000元、保險費986元、伙食費4,500元之事實，業
    據其提出監護工資料、薪資表、保險費收據、就業安定費繳
    款通知為證，固可信確實有聘請外籍勞工看護原告之事實。
    惟依原告提出之證物，並無關於伙食費之證據，是原告主張
    給付薪資中包括伙食費，即非可取。衡諸原告聘請台籍看護
    每月為33,000元，醫院看護工全日則為1,800元至2,000元，
    是原告聘請外籍看護，每月支出20,938元，應屬合理。以三
    年計算，此部分支出為753,768元。
  (二)次查原告係13年9月23日出生，事故發生時已80歲，因車禍
    事故受骨折傷害，接受人工髖關節置換術，致其死亡與罹病
    率提高，有骨科醫師文章可按，且原告受傷後須人長期照顧
    ，行動自由因此受限，其精神上遭受痛若難以言喻，是原告
    請求慰撫金洵屬有據。查原告係中學畢業，名下無任何財產
    ，由獨子沈敏扶養中，有戶口名簿、財產歸屬資料清單在卷
    可憑。而被告係33年8月20日出生，大學畢業，現為退休教
    師，名下有總額130餘萬元之股票投資總額、合計價值1,700
    餘萬元之不動產等事實，亦有歸戶財產查詢清單可按，本院
    審酌上開兩造身分、地位、經濟情況，及本件被告係於倒車
    時疏未注意車後動態，致撞及原告等情，認原告請求慰撫金
    650,000元應屬適當，超逾此部分之請求，即非有當，應予
    駁回。
  (三)按因故意或過失，不法侵害他人之權利者，負損害賠償責任
    。不法侵害他人之身體或健康者，對於被害人因此喪失或減
    少勞動能力或增加生活上之需要時，應負損害賠償責任。不
    法侵害他人之身體、健康、名譽、自由、信用、隱私、貞操
    ，或不法侵害其他人格法益而情節重大者，被害人雖非財產
    上之損害，亦得請求賠償相當之金額。其名譽被侵害者，並
    得請求回復名譽之適當處分。民法第一百八十四條第一項、
    第一百九十三條第一項、第一百九十五條第一項分別定有明
    文。本件被告駕車過失撞傷原告，依上開規定，自應對於原
    告負擔損害賠償責任。是則，原告請求被告賠償上開醫藥費
    30,955元、交通費1,600元、住院期間看護費16,000元，出
    院後聘請台籍看護之看護費132,000元；聘請外籍勞工支出
    看護費753,768元，慰撫金650,000元，合計1,584,323元，
    應予准許。
  (四)又按損害之發生或擴大，被害人與有過失者，法院得減輕賠
    償金額，或免除之，民法第二百十七條定有明文。本件被告
    於倒車時未注意車後方動態，而原告穿越道路時，亦未走行
    人穿越道，致被告駕駛車輛撞及原告，則被告駕駛自用小客
    車倒車時未注意，顯為肇事主因，原告違規跨越分向限制線
    橫越道路，亦為損害發生之原因，台灣省台北縣區車輛行車
    事故鑑定委員會亦同此認定，有鑑定意見書可稽。本院斟酌
    兩造過失情形，認原告與被告依次應負擔一成、九成之過失
    責任。承前，原告請求被告賠償範圍，於1,584,323元內為
    可取，經過失相抵後，原告得請求被告賠償1,425,891元（
    元以下四捨五入）。
四、綜上所述，本件原告依侵權行為之法律關係，請求被告給付
    1,425,891元及自起起訴狀繕本送達翌日即94年6月15日起至
    清償日止，按年息百分之五計算之利息，於法有據，應予准
    許。逾此部分之請求，尚非有據，不應准許。又原告勝訴部
    分，兩造分別陳明願供擔保，請求宣告假執行或免為假執行
    ，經核均無不合，爰分別酌定相當之擔保金額，予以准許。
    至原告敗訴部分，其假執行之聲請即失所依附，應予駁回。
五、本件事證已臻明確，兩造其餘攻擊、防禦方法及所為之立證
    ，本院逐一審核後，認與判決之結果不生影響，不再一一論
    述，併予敘明。
六、結論：本件原告之訴為一部有理由，一部無理由，依民事訴
    訟法第七十九條、第三百九十條第二項、第三百九十二條第
    二項，判決如主文。
中    華    民    國    95    年    8     月    30    日
                  民事第四庭    法  官    林麗玲
以上正本係照原本作成
如對本判決上訴，須於判決送達後20日內向本院提出上訴狀
中    華    民    國    95    年    8     月    30    日
                                書記官    李承翰


司法院資訊處製作；財團法人民間司法改革基金會備份。
